【裁判字號】    89,重訴,324
【裁判日期】    891031
【裁判案由】    給付借款
【裁判全文】
臺灣臺南地方法院民事判決  八十九年度重訴字第三二四號
    原      告  台南縣六甲鄉農會
    法定代理人  丙○○
    訴訟代理人  乙○○
    被      告  甲○○
                              .
右當事人間請求給付借款事件，本院判決如左：
      主      文
被告應給付原告新台幣柒佰萬元，及自民國八十八年九月五日起至清償日止，按年息
百分之九點二五計算之利息，並自民國八十八年十月六日起至民國八十九年四月五日
止，按上開利率百分之十，自民國八十九年四月六日起至清償日止，按上開利率百分
之二十計付違約金。
訴訟費用由被告負擔。
      事      實
甲、原告方面：
一、聲明：求為判決如主文第一項所示。
二、陳述：被告於民國八十四年九月五日擔任訴外人岩民雄之連帶保證人，擔保其向
    原告之借款，而岩民雄於是日向原告借款新台幣︵下同︶七百萬元，約定於八十
    九年九月五日清償，每月五日清償利息，利息則依原告之基本放款利率機動調整
    ，如有未按期攤還，依借據第二條之約定，應即喪失期限利益，視為全部到期，
    除仍按上開利率計息外，其逾期清償在六個月以內者，按上開利率百分之十，在
    六個月以上者，按上開利率百分之二十加付違約金。詎被告僅攤還至八十九年九
    月四日止之利息，本金分文未償，而當時之基本放款利率已調整為年息百分之九
    點二五，尚餘如聲明所示之本金、利息迄未清償，屢向之催討，均置之不理，被
    告為岩民雄之連帶保證人，依右開借據前揭條項之規定，自應對上開債務負連帶
    清償之責，為此提起本件訴訟。
三、證據：提出借據、借款申請書、切結書、抵押權設定契約書、利率表、本金異動
    記錄卡各一份為證。
乙、被告方面：
一、聲明：求為判決駁回原告之訴。
二、陳述：
（一）被告為訴外人岩民雄向原告借款之連帶保證人，且借款當初，原告所屬行員曾
      告知將來岩民雄債務不履行時會先對被告所提供之不動產執行，故原告應先去
      向主債務人索償，或拍賣被告所提供之抵押品，均執行無效果後再來向被告請
      求清償。
（二）原告於簽約時給付之文件都是定型化的格式契約，並無給于充足時間審閱思考
      ，即要求簽妥文件，與消費者保護法之規定不合。
三、證據：提出土地登記謄本一份為證。
        理      由
一、本件原告主張：被告於八十四年九月五日擔任訴外人岩民雄之連帶保證人，擔保
    其向原告之借款，而岩民雄於是日向原告借款七百萬元，約定於八十九年九月五
    日清償，每月五日清償利息，利息則依原告之基本放款利率機動調整，如有未按
    期攤還，依借據第二條之約定，應即喪失期限利益，視為全部到期，除仍按上開
    利率計息外，其逾期清償在六個月以內者，按上開利率百分之十，在六個月以上
    者，按上開利率百分之二十加付違約金。詎被告僅攤還至八十九年九月四日止之
    利息，本金分文未償，而當時之基本放款利率已調整為年息百分之九點二五，尚
    餘如聲明所示之本金、利息迄未清償，屢向之催討，均置之不理，而被告逾期時
    之利息已調整為百分之九點二五，尚餘如聲明所示之本金、利息迄未清償等事實
    ，業據其提出與所述相符之借據及授信約定書為證，且為被告所不爭執，堪信原
    告之主張為真實。
二、按稱保證者，謂當事人約定，一方於他方之債務人不履行債務時，由其代負履行
    責任之契約。保證債務，除契約另有訂定外，包含主債務之利息、違約金、損害
    賠償及其他從屬於主債務之負擔，民法第七百三十九條、第七百四十條分別定有
    明文。又保證債務之所謂連帶，係指保證人與主債務人負同一債務，對於債權人
    各負全部給付之責任而言，而民法第二百七十三條規定，連帶債務之債權人，得
    對於債務人中之一人，或數人，或其全體，同時或先後求全部或一部之給付，是
    連帶保證人不得主張民法第七百四十五條之先訴抗辯權。查本件被告既為訴外人
    岩民雄向原告借款之連帶保證人，依前揭法條之規定，即應就岩民雄之借款債務
    負全部清償之責，且不得主張先訴抗辯權，是其辯稱：借款當初，原告所屬行員
    曾告知將來岩民雄債務不履行時會先對被告所提供之不動產執行，原告應先去向
    岩民雄索償，或拍賣被告所提供之抵押物，均執行無效果後再要求被告履行云云
    ，於法洵屬無據，要無可採。
三、被告復辯稱：原告未給予充足時日以審閱契約，與消費者保護法之規定有違云云
    ，惟按銀行與連帶保證人間所訂定之保證契約，乃保證人擔保借款人對銀行債務
    之清償責任，銀行對保證人並不負任何義務，保證人亦無從因保證契約自銀行獲
    取報償，其性質上屬單務、無償契約，並非屬以消費為目的之法律關係。復依消
    費者保護法第二條第一款規定，所謂「消費者」係指以消費為目的而為交易、使
    用商品或接受服務者而言，足見保證人應非該法所指之消費者，自無消費者保護
    法之適用無疑，是被告前揭辯詞，於法亦屬無據，顯無可採。從而，原告依連帶
    保證契約之法律關係請求被告給付七百萬元，及自八十八年九月五日起至清償日
    止，按年息百分之九點二五計算之利息，並自八十八年十月六日起至民國八十九
    年四月五日止，按上開利率百分之十，自八十九年四月六日起至清償日止，按上
    開利率百分之二十計付違約金，為有理由，應予准許。
三、結論：原告之訴為有理由，依民事訴訟法第七十八條，判決如主文。
中      華      民      國    八十九    年      十      月    三十一    日
                                臺灣臺南地方法院民事第二庭
~B法      官  莊玉熙
右為正本係照原本作成
如對本判決上訴，須於判決送達後廿日內向本院提出上訴狀
中      華      民      國    八十九    年      十      月    三十一    日
~B法院書記官  許美惠


司法院資訊處製作；財團法人民間司法改革基金會備份。
